臺灣臺北地方法院民事判決
110年度訴字第6865號
原      告  安泰商業銀行股份有限公司


法定代理人  丁予康  


訴訟代理人  凌素雯  
            陳志忠  
被      告  莊巧榕  

訴訟代理人  陳麗增律師
            張婉柔律師
被      告  趙家琦  

上列當事人間請求清償借款事件，本院於民國111年5月27日言詞
辯論終結，判決如下：
    主  文
被告應連帶給付原告新臺幣壹佰萬壹仟柒佰玖拾元，及自民國九
十六年十月十日起至清償日止，按週年利率百分之九計算之利息
，暨自九十六年十一月十一日起至清償日止，逾期在六個月以內
者，按上開利率百分之十，逾期超過六個月部分，按上開週年利
率百分之二十計算之違約金，違約金最高收取九期。
訴訟費用由被告連帶負擔。
    事實及理由
壹、程序方面
一、按當事人得以合意定第一審管轄法院，但以關於由一定法律
    關係而生之訴訟為限；前項合意，應以文書證之，民事訴訟
    法第24條定有明文。查本件兩造合意以本院為管轄法院，有
    貸款暨動產抵押契約書（下稱系爭契約）第29條附卷可證(
    見本院卷第16頁)，故本院自有管轄權，合先敘明。
二、按訴狀送達後，原告不得將原訴變更或追加他訴。但擴張或
    減縮應受判決事項之聲明者，不在此限，民事訴訟法第255
    條第1項但書第3款定有明文。本件原告起訴時，訴之聲明為
    被告莊巧榕、趙家琦（下稱被告2人）應連帶給付原告新臺
    幣（下同）1,001,790元及自民國96年8月14日起至清償日止
    ，按週年利率9％計算之利息，暨自96年9月15日起至97年3月
    14日止，按週年利率0.9％，及自97年3月15日起至97年6月14
    日止，按週年利率1.8％計付違約金；嗣於111年2月15日具狀
    減縮訴之聲明為被告2人應連帶給付原告1,001,790元，及自
    96年10月10日起至清償日止，按週年利率9％計算之利息；暨
    自96年11月11日起至97年5月10日止，按週年利率0.9％；及
    自97年5月11日起至97年8月10日止，按週年利率1.8％計算之
    違約金，參諸前揭規定，應予准許，併予敘明。
三、本件被告趙家琦未於言詞辯論期日到場，核無民事訴訟法第
    386條各款所列情形，爰依原告之聲請，准由其一造辯論而
    為判決。 
貳、實體方面
一、原告主張：
　　訴外人精確視訊股份有限公司（下稱精確公司）於95年1月9
    日提供其所有車輛作為擔保，並邀同被告2人擔任連帶保證
    人，與原告簽立系爭契約，向原告借款1,250,000元，約定
    借款期間4年，利息按週年利率9%計算，並按月攤還本息。
    倘遲延還本或付息，自應償還日起，逾期在6個月以內者，
    按約定利率10％(即週年利率0.9％）、逾期超過6個月部分，
    按約定利率20％計算違約金(即週年利率1.8％），最高連續收
    取期數為9期。詎精確公司未依約清償，依約本件借款應視
    為全部到期，且原告對抵押車輛拍賣未果，經聲請強制執行
    後，精確公司尚有借款1,001,790元及其利息、違約金未清
    償，被告2人為上開借款之連帶保證人，依法自應負連帶清
    償責任。為此，爰依消費借貸及連帶保證之法律關係提起本
    件訴訟等語。並聲明：如主文第1項所示。
二、被告則以：
　㈠被告莊巧榕部分：伊係受訴外人「賀華光」所欺而掛名擔任
    精確公司之人頭負責人，並簽訂系爭契約。伊對精確公司業
    務及資金運用毫無所悉，且簽訂系爭契約亦非真意，故原告
    自不得向伊請求給付精確公司之欠款。又伊任職期間為94年
    5月4日至95年7月19日，而本件債務發生於95年12月10日，
    適用或類推適用民法第753之1條規定，就非發生於伊任職期
    間內之債務，應免除保證之責等語，茲為抗辯，並聲明：原
    告之訴駁回。
　㈡被告趙家琦未於言詞辯論期日到場，亦未提出書狀作何聲明
    或陳述。
三、本院之判斷：
  ㈠按原告於起訴原因已有相當之證明，而被告於抗辯事實並無
    確實證明方法，僅以空言爭執者，當然認定其抗辯事實之非
    真正，而應為被告不利益之裁判（最高法院18年上字第1679
    號判例意旨參照）。
  ㈡經查，原告就其上開主張，已提出系爭契約、臺灣士林地方
    法院民事執行處96年10月15日通知函、臺灣士林地方法院10
    8年度司執字第8866號執行命令、放款當期交易明細表、試
    算表、臺灣士林地方法院自行收納款項收據、本院自行收納
    款項收據、郵政國內匯款執據、民眾日報分類廣告費收據、
    臺灣士林地方法院96年度執字第8222號債權憑證、金融監督
    管理委員會103年8月5日金管銀合字第10330002771號函(見
    本院卷第15頁至第31頁、第55頁至第65頁、第117頁至第124
    頁)等件為證。被告趙家琦已於相當時期受合法之通知，既
    未於言詞辯論期日到場，復未提出書狀爭執，被告莊巧榕亦
    對於其曾與原告簽訂系爭契約及原告所主張精確公司欠款本
    息及違約金之事實均不爭執（見本院卷第172頁），本院審
    酌上開證據，認原告主張為真實。
  ㈢被告莊巧榕雖辯稱：其僅係受欺而掛名之公司人頭負責人，
    簽約非其真意，且其任負責人期間為94年5月4日至95年7月1
    9日，自95年12月10日始未繼續清償，故債務發生時伊非負
    責人，應適用或類推民法第753之1條而不負保證之責云云。
    按因擔任法人董事、監察人或其他有代表權之人而為該法人
    擔任保證人者，僅就任職期間法人所生之債務負保證責任。
    民法第753條之1定有明文，明訂法人擔任保證人之董事、監
    察人或其他有代表權之人，如已卸任，則其保證人之身分與
    義務自應隨之終止（該條立法理由參照）。經查，系爭契約
    為95年1月9日所簽定，且被告莊巧榕以連帶保證人及精確公
    司之法定代理人之身分在系爭契約上簽名、用印等情，有系
    爭契約（見本院卷第15頁）可稽，被告莊巧榕雖辯以無任保
    證人之真意云云，惟表意人無欲為其意思表示所拘束之意，
    而為意思表示者，其意思表示，不因之無效（民法第86條本
    文參照），則被告莊巧榕均未對其所為意思表示有何欠缺或
    相對人明知被告莊巧榕無意思表示真意等節為舉證，自應受
    契約拘束而負連帶保證之責。又依系爭契約第4條約定貸款
    期間自撥付貸款日即95年1月10日起算等情，有系爭契約（
    見本院卷第15頁）可稽，則撥付貸款之95年1月10日即為借
    款債務之發生日，被告莊巧榕辯稱債務發生日為95年12月10
    日云云，即不足採。則本件債務既於被告莊巧榕任精確公司
    負責人之期間所發生，自無民法第753之1條之適用，且被告
    莊巧榕既同意任精確公司之負責人，且於任職期間就本件債
    務為連帶保證，自與民法第753之1條之卸任後所生之債務有
    別，自不得以實際參與公司營運與否而推免責任，而無類推
    適用民法第753之1條之情形。故被告莊巧榕所辯，均不足採
    。
四、從而，原告依消費借貸及保證之法律關係，請求被告2人連
    帶給付如主文第1項所示，為有理由，應予准許。
五、本件事證已臻明確，兩造其餘攻擊防禦方法及證據，核與判
    決之結果不生影響，爰不一一論列，併此敘明。
六、訴訟費用負擔之依據：民事訴訟法第85條第2項。　
中　　華　　民　　國　　111 　年　　7 　　月　　1 　　日
                  民事第六庭    法　官　劉宇霖
以上正本係照原本作成。
如對本判決上訴，須於判決送達後20日內向本院提出上訴狀。如
委任律師提起上訴者，應一併繳納上訴審裁判費。
中　　華　　民　　國　　111 　年　　7 　　月　　1 　　日
                                書記官　洪仕萱